【裁判字號】    98,審救,152
【裁判日期】    980819
【裁判案由】    訴訟救助
【裁判全文】
臺灣臺北地方法院民事裁定             98年度審救字第152號
聲  請  人  甲○○
上列聲請人與相對人馬英九等間確認之訴事件，聲請人聲請訴訟
救助，本院裁定如下：
    主  文
聲請駁回。
    理  由
一、按當事人無資力支出訴訟費用者，依民事訴訟法第一百零七
    條規定，法院固應依聲請准予救助，惟此項請求救助之事由
    ，依同法第一百零九條第二項、第二百八十四條之規定，應
    提出能即時調查之證據以釋明之。而法院調查聲請人是否無
    資力支出訴訟費用，專就聲請人提出之證據為之，如聲請人
    並未提出證據，或依其提出之證據，未能信其無資力支出訴
    訟費用之主張為真實，即應將其聲請駁回，並無調查之必要
    （最高法院26年滬抗字第34號判例意旨參照）。
二、而民事訴訟法第一百零七條所謂無資力，係指窘於生活，且
    缺乏經濟上之信用（最高法院18年抗字第260號、43年台抗
    字第152號判例意旨參照）；申言之，若非取給於自己或家
    族所必需之生活費不能支出訴訟費用，且無籌措款項以支出
    訴訟費用之信用技能，方能謂之為無資力支出訴訟費用。
三、本件聲請意旨略以：其經臺中市北區公所列為低收入戶，無
    資力支出訴訟費用，為此聲請訴訟救助等語，固據其提出臺
    中市北區公所低收入戶證明書、財產歸屬資料清單、97年度
    綜合所得稅各類所得資料清單、郵政存簿儲金簿、聲請人母
    親藍黃秀金病症暨失能診證斷證明書等件以佐。惟查，聲請
    人與相對人馬英九等間確認之訴事件，現由本院以98年度審
    訴字第4423號受理中，而聲請人求為確認相對人馬英九貪污
    有罪、相對人馬英九當選總統無效，及羈押前總統之裁定不
    得執行等各項，均屬非因財產權而起訴者，依民事訴訟法第
    七十七條之十四規定，各徵收裁判費新台幣（下同）3,000
    元，是以，本件應徵第一審裁判費用僅9,000元。然依本院
    職權所調閱之聲請人稅務電子閘門財產所得調件明細表內容
    顯示，聲請人尚有薪資所得107,800元，暨所有坐落於臺南
    市○○段278地號土地一筆，價值（公告現值）263,580元，
    足見，聲請人目前尚有籌措款項以支出訴訟費用之信用技能
    。次查，聲請人雖主張其經臺中市北區公所列為低收入戶，
    惟低收入戶標準乃行政主管機關為提供社會救助所設立之核
    定標準，與法院就有無資力支出訴訟費用之認定，係屬二事
    ，聲請人執此謂其無資力支付本件訴訟費用，尚難採信。綜
    此，聲請人顯有相當之資力，要難認為其已符合訴訟救助之
    要件，以本件訴訟裁判費僅9,000元之情況，聲請人斷無不
    能繳納之可能。故而，本件聲請人既非無資力支出訴訟費用
    之人，則其聲請訴訟救助，即非有據，不應准許，應予駁回
    。
四、爰裁定如主文。
中    華    民    國    98    年    8     月    19    日
                  民事第六庭  法  官  賴錦華
以上正本係照原本作成。
如對本裁定抗告，須於裁定送達後十日之不變期間內，向本院提
出抗告狀。
中    華    民    國    98    年    8     月    19    日
                              書記官  張馨文


司法院資訊處製作；財團法人民間司法改革基金會備份。
